【裁判字號】    99,訴,816
【裁判日期】    991222
【裁判案由】    強盜等
【裁判全文】
臺灣基隆地方法院刑事判決               99年度訴字第816號
公  訴  人  臺灣基隆地方法院檢察署檢察官
被      告  江培瑜
指定辯護人  李淑寶律師
上列被告因強盜等案件，經檢察官提起公訴（99年度偵字第4598
號），本院判決如下：
    主  文
江培瑜竊盜，累犯，處有期徒刑肆月；又意圖為自己不法之所有
，攜帶兇器，以強暴、脅迫至使不能抗拒，而取他人之物，累犯
，處有期徒刑壹拾年。應執行有期徒刑壹拾年。
    事  實
一、江培瑜前於民國88年間，分別犯竊盜、強盜等犯行，經本院
    以88年度292 號決判判處有期徒刑2年7月及5年6月，定應執
    行有期徒刑7 年10月，嗣經臺灣高等法院及最高法院分別以
    89年上訴字第1324號，及90年度台上字第2275號判決，分別
    駁回竊盜及強盜上訴確定；再於89年間，另違反毒品危害防
    制條例（施用第一級毒品及第二級毒品）案件，經本院於90
    年1月9日，以89年度訴字第627號判決各判處有期徒刑9月及
    4月，定應執行有期徒刑1 年確定，上開4罪，經臺灣高等法
    院以90年度聲字第2569號裁定，定應執行有期徒刑8 年10月
    ，嗣因中華民國九十六年罪犯減刑條例施行後，經本院以97
    年度聲字第436 號裁定，就上開施用第一級及第二級毒品案
    件各減刑為4月15日及2月，並就上開4罪定應執行有期徒刑8
    年3 月，於96年2月9日假釋出獄，並付保護管束，假釋期間
    屆期未經撤銷，未執行之刑期，視為已執行完畢論，於97年
    12月25日假釋期滿。
二、詎其猶不知悔改，意圖為自己不法之所有，於99年9 月18日
    20時許，在基隆市○○區○○街300號旁，持自備之鑰匙1支
    ，徒手竊取古穎珺所有車號LRO-619 重型機車，得手後，作
    為交通工具使用。隨後，騎乘上開機車，至基隆市○○街訪
    友未果，乃再騎車至基隆市○○區○○路175 巷前口（東信
    國小前），見曾福壽駕駛車號CD─3719自用小客車，送友人
    邵惠芬返回住處，甫停好車，邵惠芬從副駕駛座下車走到車
    後，開啟行李箱取出黑色手提背包（皮包約值3000元，另內
    有月餅、化妝包、水壺、讀者文摘、深色薄外套及雨傘等物
    ），背包剛拿在手上，並把後行李箱蓋好，江培瑜竟基於為
    自己不法所有之意圖，偷偷走到邵惠芬身後，並將原藏匿在
    身上對於人之身體及生命具有危害之凶器摺疊刀1 支（因江
    培瑜事後丟棄至「福海宮」前的池塘，業已無法尋獲而滅失
    ）取出，自邵惠芬背後，拿刀架住邵惠芬的脖子，出言嚇令
    邵惠芬把皮包交出，但邵惠芬因一時驚慌並未聽聞，而當時
    在車上駕駛座上的曾福壽，從車內後視鏡看到江培瑜持刀架
    住邵惠芬的脖子，趕緊跳下車，出言要求江培瑜放開邵惠芬
    ，江培瑜順勢將邵惠芬手上拿的皮包強行取走，摺疊刀並因
    此劃傷邵惠芬頸部，曾福壽見狀再出言叫江培瑜把皮包放掉
    ，江培瑜聞言一言不發，但將所持摺疊刀1 支平舉，手作勢
    搖晃，狀似要揮砍曾福壽等人，以期脅迫曾福壽等人不要追
    趕，接著就從往車頭方向跑出，曾福壽為能抵擋江培瑜手中
    的刀械，乃跑到後行車廂，原本想要取出廂內的長型手電筒
    ，但在慌忙中沒有找到，最後才決定拿雨傘，隨之持去追趕
    正欲逃跑之江培瑜，江培瑜見狀，再趁隙開啟曾福壽車門，
    坐進駕駛座上，準備駕駛尚未熄火的車子逃逸，曾福壽則跑
    到駕駛座車門旁，欲拉開車門，在車內之江培瑜則不斷地持
    手中的刀一直作勢揮砍脅迫，但刺了兩三下並沒有真的刺到
    曾福壽，隨後，江培瑜先將車子倒車，但不慎撞到停在車旁
    江培瑜原先竊來的機車，後路受到阻礙，乃又再將車往前行
    一小段路，旋又再往後倒車逃逸，曾福壽眼見江培瑜欲駕車
    逃逸，為保護其車子，並為能抓住江培瑜，一時情緊之下，
    乃緊抓住車門，但在江培瑜往後倒車，復又加速往前時，曾
    福壽被拖倒在地，在地面上拖滑行，因而受傷放手，江培瑜
    始能順利將駕車逃逸（車輛價值20 萬元、車內另有價值約2
    萬元之「i-phone」手機1 支，序號為000000000000000、後
    行李箱有現金約2萬餘元、NOKIA手機1支等物)，逃跑後，江
    培瑜先往基隆市體育場方向駛去，復經崇法街至深澳坑路，
    再左轉至槓子寮砲台山路，再右轉至「福海宮」廟宇方向逃
    竄，最後將車停在往「福海宮」的半路上，邵惠芬的皮包亦
    一同丟棄在該處，隨手將車內曾福壽所有之「i-phone」 手
    機取走，棄車躲在草叢裡，約過1 小時後，認為安全無慮，
    改步行至「美的世界」搭乘計程車往基隆市區方向逃逸，該
    手機因江培瑜思及如使用恐會遭警方查知其為犯案者，乃在
    搭乘計程車的中途，將之丟棄（經警方事後於基隆市○○路
    與義九路交岔路口尋獲）。邵惠芬於事後才發現脖子遭江培
    瑜所持摺疊刀割傷流血，經送醫治療，受有頸部有約8 公分
    開放性傷口等傷害，曾福壽則受有手腳多處挫傷（傷害罪部
    分，均未據告訴）。嗣經警方據報後，後現場附近監視器所
    拍攝到畫面，循線於99年9 月23日，在基隆市○○區○○街
    318 號11樓江培瑜住處，拘提江培瑜到案，並當場起出邵惠
    芬所有之黑色手提背包1 只及江培瑜犯案時所穿著之銀土色
    鴨舌帽（左邊有鱷魚圖案）1頂、黑色牛仔長褲1條、黑色夾
    腳拖鞋1雙等物。
三、案經基隆市警察局第二分局報請臺灣基隆地方法院檢察署檢
    察官偵查起訴。
    理  由
壹、程序事項（關於證據能力）
    按被告以外之人於審判外之陳述，雖不符前4 條之規定，而
    經當事人於審判程序同意作為證據，法院審酌該言詞陳述或
    書面陳述作成時之情況，認為適當者，亦得為證據，刑事訴
    訟法第159 條之5 定有明文；故當事人如放棄對原供述人之
    反對詰問權，於審判程序表示同意該等傳聞證據可作為證據
    ，除法院認該傳聞證據欠缺適當性外，自可承認其證據能力
    。經查，關於本案屬於審判外陳述之傳聞證據，公訴人、被
    告江培瑜及其辯護人於審判程序均同意作為證據，且經本院
    審酌該證據作成情況均無不適當之情形，是依上開規定，認
    得作為本案證據。
貳、實體事項
一、上開事實，業據被告江培瑜於本院審理時坦承不諱，並據證
    人即被害人古穎珺於警詢、邵惠芬、曾福壽於警詢、偵訊時
    、證人莊翌庭於警詢之證述在卷，復有被害人邵惠芬之衛生
    署基隆醫院診斷證明書1份、贓物認領保管單2紙、監視器翻
    拍照片、被告指認現場照片存卷可參，堪信被告江培瑜之自
    白，與事實相符，可以採信。綜上，本案事證明確，被告之
    犯行堪以認定，應依法論科。
二、按刑法第321 條第1 項第3 款之攜帶兇器竊盜罪，係以行為
    人攜帶兇器竊盜為其加重條件，此所謂兇器，其種類並無限
    制，凡客觀上足對人之生命、身體、安全構成威脅，具有危
    險性之兇器均屬之（最高法院79年台上字第5253號判例參照
    ），查本件被告持以強盜財物之摺疊刀，雖未扣案，惟依據
    被害人邵惠芬頸部受傷之情形以觀，足認該刀甚為堅硬、銳
    利，可以傷害人之身體，客觀上具有殺傷力，自屬刑法第32
    1條第1項第3 款之攜帶兇器竊盜罪所指之「兇器」無疑。是
    本件被告江培瑜以自備鑰匙竊取機車部分，係犯刑法第320
    條第1 項之竊盜罪，另持上開摺疊刀，以強暴、脅迫之方法
    ，使被害人邵惠芬、曾福壽不能抗拒，而強取被害人邵惠芬
    、曾福壽財物之行為，係犯強盜罪，而有刑法第321條第1項
    第3 款、攜帶兇器之情形，為同法第330條第1項之加重強盜
    罪。被告以一加重強盜行為，同時觸犯構成要件相同之加重
    強盜罪之數罪名，為想像競合，應依刑法第55條前段規定，
    從一重之加重強盜罪處斷。公訴人認係數罪併罰，容有誤會
    。又被告所犯上開竊盜、加重強盜犯行，犯意各別，構成要
    件互異，應分論併罰。再被告有如犯罪事實欄所載之犯罪科
    刑執行情形，有台灣高等法院被告前案紀錄表在卷可稽，其
    於刑執行完畢後，5 年內再犯本件有期徒刑以上之罪，均為
    累犯，應依刑法第47條第1 項規定加重其刑。爰審酌被告身
    強體壯，不思循正當工作途徑獲取生活所需，竟圖以上開犯
    行獲取不法財物，其持摺疊刀之危險兇器，隨機犯案，所為
    加重強盜犯行對被害人之生命、身體、財產構成嚴重威脅，
    對社會治安影響尤鉅，惡性重大，另參以被告犯後終能自白
    犯行，表示悔意，犯後態度尚可等一切情狀，分別量處如主
    文所示之刑，暨定其應執行刑如主文之所示。至公訴人以被
    告犯罪情節等情，具體求刑有期徒刑8 年，惟本院認被告量
    處如主文所示之刑，始足收相當之應報及預防犯罪效果，公
    訴人就此部分之求刑，尚嫌過輕，附此敘明。至於被告犯本
    件所用之鑰匙及摺疊刀各1 支，業經被告丟棄已滅失，扣案
    之鴨舌帽1個、黑色牛仔褲1 件、黑色夾腳拖鞋1雙，雖為被
    告所有，但非供本件犯罪所用之物，爰均不為沒收之宣告。
據上論斷，應依刑事訴訟法第299條第1 項前段，刑法第320條第
1 項、第330條第1項、第55條、第47條第1項、第51條第5款，判
決如主文。
本案經檢察官陳佳宏到庭執行職務。
中    華    民    國    99    年    12    月    22    日
                  刑事第五庭審判長法  官  齊  潔
                                  法  官  王慧惠
                                  法  官  吳佳齡
以上正本證明與原本無異。
如不服本判決應於收受送達後10日內向本院提出上訴書狀，並應
敘述具體理由；其未敘述上訴理由者，應於上訴期間屆滿後20日
內向本院補提理由書（均須按他造當事人之人數附繕本）「切勿
逕送上級法院」。
中    華    民    國    99    年    12    月    22    日
                                  書記官  李繼業
附錄論罪法條：
中華民國刑法第320條
（普通竊盜罪、竊佔罪）
意圖為自己或第三人不法之所有，而竊取他人之動產者，為竊盜
罪，處5 年以下有期徒刑、拘役或 5 百元以下罰金。
意圖為自己或第三人不法之利益，而竊佔他人之不動產者，依前
項之規定處斷。
前二項之未遂犯罰之。
中華民國刑法第330條
（加重強盜罪）
犯強盜罪而有第 321 條第 1 項各款情形之一者，處 7 年以上
有期徒刑。
前項之未遂犯罰之。

司法院資訊處製作；財團法人民間司法改革基金會備份。
